【裁判字號】    89,上訴,711
【裁判日期】    890310
【裁判案由】    恐嚇取財
【裁判全文】
臺灣高等法院臺南分院刑事判決           八十九年度上訴字第七一一號 Ｇ
      上  訴  人  臺灣嘉義地方法院檢察署檢察官
      上  訴  人
      即  被  告  甲  ○  ○
右上訴人因被告恐嚇取財案件，不服臺灣嘉義地方法院八十八年度易字第一０五四號
中華民國八十九年三月十日第一審判決（起訴案號：臺灣嘉義地方法院檢察署八十八
年度偵字第五一六三號），提起上訴，本院判決如左：
      主      文
原判決撤銷。
甲○○以加害生命之事恐嚇他人，致生危害於安全，處有期徒刑參月，如易科罰金以
參佰元折算壹日。
      事      實
一、丁○○於民國八十二年間因積欠丙○○、乙○○○夫妻會款新台幣（下同）十九
    萬元未付，並搬離原址，致丙○○、乙○○○夫妻無法向其催討債務。又乙○○○亦積欠甲○○之妻黃淨慧借款一百零一萬元未還，適黃淨慧告知乙○○○稱：
    其夫甲○○可遇見丁○○並幫催討，乙○○○遂將丁○○所簽立之面額十九萬元
    之本票影本交與黃淨慧轉交甲○○，甲○○為向丁○○催討其積欠乙○○○之債
    務，並促乙○○○償還欠伊妻之借款，竟於民國八十四年年底，持該張影印之本
    票，要求丁○○付款，丁○○要求寬限，甲○○即以打電話之方式向丁○○之妻
    恐嚇稱：要楊仔（指丁○○）回來後打一通電話（指談論給付金錢事宜）給「旺
    兄」（指甲○○），否則的話出門就得買保險要小心等加害生命之言語，嗣經丁○○之妻告知丁○○，使丁○○心生畏懼，致生危害其安全，遂於八十五年二、
    三月間（過完農曆年後），每隔二、三個星期即持現金至甲○○家中，分四次（
    第一、二、三次皆是三萬元），第四次係八十五年三月十六日給付四萬元之方式
    ，共交付甲○○十三萬元，甲○○再以該款抵付乙○○○積欠其妻之借款。
二、案經丁○○訴由台灣嘉義地方法院檢察署檢察官偵查起訴。
      理      由
一、訊據被告甲○○固不否認有分期向丁○○取得十三萬元之事實，為否認有恐嚇之
    犯行辯稱：係乙○○○託其要款，伊才與丁○○聯絡，而因乙○○○有欠其夫妻
    款項，所以用該十三萬元相抵，或許因伊講話聲音較大因而使人誤會，並未恐嚇
    丁○○等語。
二、惟查：被告為催討債務，確有前揭恐嚇加害生命之言詞，已據丁○○於偵查、原
    審及本院審理時指訴明確，並有錄音帶及譯文一份在卷可稽（偵卷第十三頁以下
    參見），被告雖以伊講話聲音較大因而使人誤會並無恐嚇等語置辯，顯係避重就
    輕之詞，委不足採，事證已臻明確，犯行堪予認定。查被告以加害生命之事恐嚇
    他人，致生危害於安全，核其所為係犯刑法第三百零五條之罪，檢察官認被告係
    犯同法第三百四十六條第一項之恐嚇取財罪，起訴法條，尚有未洽，應予變更。
三、原審變更檢察官之起訴法條，予以論罪科刑，固非無見，惟查被告係犯刑法第三
    百零五條之單純恐嚇罪，原審竟認被告又犯詐欺罪，並與恐嚇罪間有方法結果之
    牽連關係，而從一重之詐欺罪處斷尚有未合（理由詳如後述），檢察官上訴意旨
    ，認原審量刑太輕，被告上訴意旨，否認犯罪，分別指摘原判決不當，固無可取
    ，但原判決既有前述可議之處，即屬無可維持，應由本院撤銷改判，爰審酌被告
    犯罪之動機、目的、手段、犯罪時所受之刺激及其品性、生活狀況、智識程度、
    犯罪所生之損害等一切情狀，量處有期徒刑參月並諭知易科罰金以參佰元折算壹
    日。
四、至檢察官以被告甲○○並未受乙○○○之委託，竟持乙○○○所交付丁○○簽立
    之面額十九萬元之本票影本，向丁○○恐嚇討債，並將所得之款，據為已有，係
    犯刑法第三百四十六條第一項之恐嚇取財罪嫌云云。惟按恐嚇取財罪，須意圖為
    自已或第三人不法之所有，以恐嚇使人將本人或第三人之物交付為要件，本件被
    告之妻黃淨慧與乙○○○間及乙○○○與丁○○間，互有債權、債務之關係，業
    經乙○○○、丁○○供明在卷，乙○○○既將持有之本票影本交付被告，再由被
    告向丁○○討債，且所收取之十三萬元會款，並用以抵銷乙○○○所欠其妻之借
    款，復有被告所提出由乙○○○所記之帳單可按（附於本院卷第三十九頁），則
    乙○○○所稱：並未委託討債，亦不知被告取得會款一節，殊不足採，從而被告
    所辯向丁○○討得之會款，係用以抵銷乙○○○所欠其妻之借款，並無不法之所
    有之意圖，自屬有據而堪採信，揆諸上開說明，核與恐嚇取財罪或詐欺罪，須有
    不法之所有之意圖為要件不符，自難以該罪論處，並予敘明。
五、據上論斷，應依刑事訴訟法第三百六十九條第一項前段、第三百六十四條、第二
    百九十九條第一項前段、第三百條、刑法第三百零五條、第四十一條、罰金罰鍰
    提高標準條例第一條前段、第二條，判決如主文。
本案經檢察官楊治宇到庭執行職務。
中    華    民    國      八十九      年      九      月    二十八      日
                                  臺灣高等法院臺南分院刑事第六庭
                                      審判長法官  林    金    村
                                            法官  徐    宏    志
                法官  戴    勝    利
右正本證明與原本無異。
不得上訴。
                                      法院書記官  吳    銘    添
中    華    民    國      八十九      年      十      月     二         日
附錄本判決論罪科刑法條：
刑法第三百零五條：以加害生命、身體、自由、名譽、財產之事，恐嚇他人致生危害
                  於安全者，處二年以下有期徒刑、拘役或三百元以下罰金。


司法院資訊處製作；財團法人民間司法改革基金會備份。
